【裁判字號】    98,訴,422
【裁判日期】    980630
【裁判案由】    竊盜等
【裁判全文】
臺灣嘉義地方法院刑事判決               98年度訴字第422號
公  訴  人  臺灣嘉義地方法院檢察署檢察官
被      告  己○○
上列被告因竊盜等案件，經檢察官提起公訴（九十八年度偵字第
九四二號、第一三四九號、第一五七九號、第二七四七號），被
告於準備程序中就被訴事實為有罪之陳述，經本院合議庭裁定由
受命法官改依簡式程序審理，判決如下：
    主  文
己○○所犯如附表一所示八罪，各處如附表一所示之刑。有期徒
刑部分應執行有期徒刑貳年貳月，附表二編號一、二、三「偽造
之署名欄」所載偽造之「甲○○」簽名共枚均沒收。
    犯罪事實
一、己○○前因槍砲彈藥刀械管制條例、妨害自由、竊盜、贓物
    、重利及恐嚇等案件，分別經法院判決確定，並於民國九十
    三年二月五日入監執行，經減刑並定應執行刑後，甫於九十
    七年四月二十三日假釋付保護管束，於保護管束期間，竟猶
    不知戒慎，而有以下行為：
  (一)與真實姓名、年籍不詳，綽號「阿明」之成年男子，共同基
    於意圖為自己不法所有之犯意聯絡，於九十七年九月中旬某
    日，在嘉義縣梅山鄉○○村○○○段之農地內，使用「阿明
    」攜帶前往上址，客觀上可作為兇器使用之圓鍬（未據扣案
    ，所有權人不明），以圓鍬挖掘之方式竊取戊○○所有、栽
    種於該處之含笑花樹一株得手；嗣於九十八年一月初某日，
    己○○再將該含笑花樹以新臺幣（下同）二萬元之代價，販
    售予不知情、在嘉義縣竹崎鄉○○村○○○段經營園藝之陳
    茂泉，所得款項則與「阿明」朋分花用。嗣因戊○○發現物
    品遭竊報警，而循線查獲。
  (二)己○○利用暫住在其姊夫甲○○嘉義市○○路二一六號住處
    之機會，分別基於意圖為自己不法所有及行使偽造私文書之
    犯意，先於如附表二所示刷卡時間當日，擅自拿取甲○○所
    有、放置於上址住處抽屜內之中國信託商業銀行（下稱中國
    信託銀行）信用卡（卡號：0000-0000-0000-0000），繼於
    附表二編號一至編號三所示之刷卡時間、地點，持甲○○所
    有之上開信用卡向附表二編號一至編號三所示之特約商店刷
    卡購買如附表二編號一至編號三所示之商品，並在各該特約
    商店之信用卡簽帳單存根聯（商店收據聯）上，冒用「甲○○」名義偽造如附表二編號一至編號三之「甲○○」署押而
    偽造不實之簽帳單私文書後，繼而持該簽帳單交還各該特約
    商店內不知情之成年店員加以行使核對，其中無庸簽名之持
    卡人存根聯交由己○○收執，已簽名之商店收據聯由各該特
    約商店及收單銀行留存，以表示「甲○○」同意依據與發卡
    銀行合約條件，按簽帳單金額付款予發卡銀行之意思，致附
    表二編號一至編號三各該特約商店之店員分別陷於錯誤，誤
    信其為「甲○○」本人而接受其簽帳消費，並分別交付己○○所購買如附表二編號一至編號三所示之財物，足以生損害
    於甲○○、如附表二編號一至編號三所示之特約商店及中國
    信託銀行，並詐得如附表二編號一至編號三所示之財物。己○○另基於意圖為自己不法所有之犯意，於附表二編號四所
    示之時間、地點及特約商店，持甲○○所有之上開信用卡，
    欲刷卡購買價值八千九百元之金飾，經金萬寶銀樓店員誤認
    己○○係該信用卡之真正持卡人而刷卡後，由中國信託銀行
    以電話確認持卡人身分，己○○未能通過徵信，金萬寶銀樓
    乃取消交易，己○○方未詐得財物。己○○並於每次使用完
    該信用卡後，再放回甲○○原先放置之處，嗣因甲○○接獲
    信用卡帳單後，發現信用卡遭人盜刷報警，而循線查獲。
  (三)另基於意圖為自己不法所有之犯意，於九十八年一月二十日
    凌晨一時許，在嘉義縣梅山鄉○○村○○路一三０號「夏綠
    坊紅茶」店前，徒手竊取乙○○所有之三佳牌購物袋二十八
    包（半斤裝十三包、二斤裝十五包）及彩虹塑膠袋八包，得
    手後據為己有。而己○○甫自「夏綠坊紅茶」竊得購物袋得
    手，即遭巡邏員發現有異上前盤查，而為警查獲。
  (四)另基於意圖為自己不法所有之犯意，於九十八年三月八日中
    午十二時許，在嘉義縣竹崎鄉○○村○○路七十七號前，趁
    呂美枝不注意之際，以徒手拿取之方式，竊取呂美枝掛於其
    所騎乘機車手把上之皮包一個（內有國民身分證一枚、全民
    健康保險卡二枚、郵局提款卡一枚及SAMSUNG廠牌之手機一
    支），得手後據為己有。己○○於九十八年三月十一日因另
    案為警詢問時，在有偵查權限之公務員尚未發覺前，即向詢
    問關於他案案情之員警，自首有竊取呂美枝上揭皮包之行為
    ，並接受裁判。
  (五)另基於意圖為自己不法所有之犯意，於九十八年三月十日下
    午二時四十三分許，在嘉義縣竹崎鄉和平村坑仔坪一六０之
    一號前，以徒手將自用小客車之車門打開後再予拿取之方式
    ，竊取丁○○放置在車牌號碼C3—4697號自用小客車內之黑
    色工具包一個（內有現金一千元、電鑽鑽尾二支、計算機二
    台及眼鏡一付），得手後據為己有。嗣經員警調閱上揭地點
    前之監視錄影畫面，查獲。
二、案經己○○自首、戊○○、丙○○及丁○○分別訴由嘉義縣
    警察局竹崎分局報告臺灣嘉義地方法院檢察署檢察官偵查起
    訴。
    理  由
一、本件係經被告己○○於準備程序當庭表示認罪，而經本院裁
    定以簡式審判程序加以審理，則依據刑事訴訟法第二百七十
    三條之二、同法第一百五十九條第二項之規定，不適用傳聞
    法則有關限制證據能力之相關規定，合先敘明。
二、訊據被告己○○就上開犯罪事實均坦認不諱，並經證人即被
    害人戊○○、甲○○、乙○○、呂美枝、丁○○於警詢指證
    在卷，復經證人陳茂泉、鄭素珍、林明洲、林坤蔚、丙○○
    即中國信託銀行防偽科襄理於警詢中證述明確，並有嘉義縣
    警察局竹崎分局扣押書二份、贓物認領保管單四份、中國信
    託信用卡冒用明細一份、信用卡簽帳單影本三份、本院公務
    電話紀錄二份、指認犯罪嫌疑人紀錄表一份、監視錄影器翻
    拍照片二張及現場照片共二十六張在卷可佐，足認被告上開
    任意性自白核與事實相合，堪以採信。本件事證明確，被告
    犯行均堪予認定，應依法論科。
三、論罪科刑：
  (一)按刑法第三百二十一條第一項第三款之攜帶兇器竊盜罪，係
    以行為人攜帶兇器竊盜為其加重條件，此所謂兇器，其種類
    並無限制，凡客觀上足對人之生命、身體、安全構成威脅，
    具有危險性之兇器均屬之，且祇須行竊時攜帶此種具有危險
    性之兇器為已足，並不以攜帶之初有行兇之意圖為必要，最
    高法院七十九年度台上字第五二五三號判例意旨可資參照。
    被告己○○與「阿明」持以竊取含笑花樹之圓鍬雖未據扣案
    ，然參以一般圓鍬均為金屬材質，質地堅硬，以達其挖掘之
    功用，客觀上應足以傷害人之生命、身體，顯為具有危險性
    之兇器，應可認定。
  (二)故核被告己○○所為，係犯刑法第三百二十一條第一項第三
    款之攜帶兇器竊盜罪（犯罪事實一(一)）、第二百十六條、第
    二百十條之行使偽造私文書罪（犯罪事實一(二)附表二編號一
    至編號三）、第三百三十九條第一項之詐欺取財既遂罪（犯
    罪事實一(二)附表二編號一至編號三）、第三百三十九條第三
    項、第一項之詐欺取財未遂罪（犯罪事實一(二)附表二編號四
    ）、第三百二十條第一項普通竊盜罪（犯罪事實一(三)、(四)、
    (五)）。
  (三)被告己○○就上開犯罪事實一(一)，與「阿明」有犯意聯絡及
    行為分擔，均為共同正犯；又公訴意旨雖認被告係與真實姓
    名、年籍不詳，綽號「阿明」、「阿順」及「阿文」之成年
    男子結夥三人以上竊盜乙情，然查，此部分事實僅有被告於
    警詢及偵查中之自白，並無其他證據可資佐證，而被告於本
    院審理時改稱係與「阿明」共同前往竊取含笑花樹，是尚無
    足夠證據證明被告係結夥三人以上竊取含笑花樹，自不符合
    刑法第三百二十一條第一項第四款之加重要件，惟被告仍有
    攜帶兇器竊盜犯行，此僅係竊盜罪之加重要件而仍屬單純一
    罪，此部分自無庸變更起訴法條，併此敘明。
  (四)被告於附表二編號一至編號三刷卡時間之簽帳單上偽造「甲○○」簽名之行為，均屬各次偽造私文書之階段行為，而各
    次偽造私文書之低度行為，復均為各次行使之高度行為所吸
    收，均不另論罪；又被告於犯罪事實一(二)附表二編號一至編
    號三行使偽造私文書之時，亦係從事施以詐術之詐欺取財犯
    行之一部分，是以被告所犯之行使偽造私文書及詐欺取財既
    遂罪間，均應具有犯罪時間上之重疊關係，而可評價為一行
    為觸犯數個相異之罪名，為想像競合犯，依刑法第五十五條
    前段規定，均從一重之行使偽造私文書罪處斷。
  (五)另被告於附表二編號四所示之刷卡時間，出示被害人甲○○
    所有之信用卡消費，業已著手詐術之實行，並使金萬寶銀樓
    店員陷於錯誤，誤認被告為前揭信用卡之真正持卡人而同意
    其刷卡消費，嗣因被告未通過中國信託銀行之電話徵信，方
    取消交易而未詐得財物，屬未遂犯，應依刑法第二十五條第
    二項規定，按既遂犯之刑減輕之。
  (六)被告所犯上開加重竊盜罪、行使偽造私文書三罪、詐欺取財
    未遂罪及普通竊盜三罪間，犯罪時間、地點均有明顯區隔，
    犯意各別，行為互殊，應予分論併罰。
  (七)再被告己○○於具有偵查權限之員警尚未發覺其竊取被害人
    呂美枝所有之皮包前，即於九十八年三月十一日為員警查獲
    其竊取被害人丁○○所有之物品時，主動坦承有犯罪事實一
    (四)之行竊事實，有被告九十八年三月十一日警詢筆錄及本院
    九十八年五月二十五日公務電話各一份在卷可參，且被告事
    後接受裁判，應認被告犯罪事實一(四)之竊盜犯行，合於自首
    之要件，爰依法減輕其刑。
  (八)爰審酌被告國中畢業之智識程度，有槍砲彈藥刀械管制條例
    、妨害自由、竊盜、贓物、重利及恐嚇之素行，正值壯年，
    於假釋期間不思循正當管道賺取所需，欲圖不勞而獲，屢次
    竊取他人財物，盜用他人信用卡詐取財物，法治觀念薄弱，
    侵害他人財產法益，再參酌其犯罪動機、手段、方法、所得
    財物價值及犯後坦認犯行等一切情狀，分別量處如主文所示
    之刑，並就有期徒刑部分定應執行刑，且就拘役部分諭知易
    科罰金之折算標準，以資儆懲。
四、末按被告用以詐欺取財之偽造、變造等書類，既已交付於被
    害人收受，則該物非屬被告所有，除偽造書類上偽造之印文
    、署押，應依刑法第二百十九條予以沒收外，依同法第三十
    八條第三項之規定，即不得再對各該書類諭知沒收（最高法
    院四十三年臺上字第七四七號判例意旨參照）。經查，本件
    被告己○○偽造之附表二編號一至編號三所示刷卡時間之簽
    帳單，業經被告向附表二編號一至編號三所示之特約商店行
    使，且為特約商店與銀行留存之簽帳單，非屬被告所有，均
    不諭知沒收，僅附表二編號一至編號三所示「偽造之署名」
    欄所載偽造之「甲○○」簽名各一枚，應依刑法第二百十九
    條規定宣告沒收，並依主從相隨法理，分別於各次行使偽造
    私文書犯行項下諭知。至被告供竊取含笑花樹所用之圓鍬，
    固係「阿明」所攜帶前往，然被告於本院供稱不清楚是否為
    共犯阿明所有，故無足夠證據證明為被告或共犯所有之物，
    爰不另宣告沒收，併予敘明。
據上論斷，應依刑事訴訟法第二百七十三條之一第一項、第二百
九十九條第一項前段，刑法第二十八條、第二十五條第二項、第
三百二十一條第一項第三款、第二百十六條、第二百十條、第三
百三十九條第一項、第三項、第三百二十條第一項、第五十五條
、第六十二條前段、第四十一條第一項前段、第二百十九條、第
五十一條第五款，刑法施行法第一條之一第一項、第二項前段，
判決如主文。
本案經檢察官廖俊豪到庭執行職務。
中    華    民    國    98    年    6     月    30    日
                  刑事第一庭    法  官  黃琴媛
以上正本證明與原本無異。
如不服本判決應於收受判決後10日內向本院提出上訴書狀，並應
敘述具體理由；其未敘述上訴理由者，應於上訴期間屆滿後20日
內向本院補提理由書（均須按他造當事人之人數附繕本）「切勿
逕送上級法院」。告訴人或被害人如對於本判決不服者，應具備
理由請求檢察官上訴，其上訴期間之計算係以檢察官收受判決正
本之日期為準。
中    華    民    國    98    年    6     月    30    日
                                書記官  洪敏芳
附錄論罪科刑法條
刑法第三百二十一條第一項第三款
犯竊盜罪而有左列情形之一者，處6月以上、5年以下有期徒刑：
三、攜帶兇器而犯之者。
刑法第二百十六條
行使第210條至第215條之文書者，依偽造、變造文書或登載不實
事項或使登載不實事項之規定處斷。
刑法第二百十條
偽造、變造私文書，足以生損害於公眾或他人者，處5年以下有
期徒刑。
刑法第三百三十九條
意圖為自己或第三人不法之所有，以詐術使人將本人或第三人之
物交付者，處5年以下有期徒刑、拘役或科或併科1千元以下罰金
。
以前項方法得財產上不法之利益或使第三人得之者，亦同。
前二項之未遂犯罰之。
刑法第三百二十條第一項
意圖為自己或第三人不法之所有，而竊取他人之動產者，為竊盜
罪，處 5 年以下有期徒刑、拘役或 5 百元以下罰金。
附表一
┌──┬─────────┬─────────┬────────┬─────────────┐
│編號│    犯罪時間      │     犯罪地點     │被害人          │論罪科刑                  │
├──┼─────────┼─────────┼────────┼─────────────┤
│一  │97年9月中旬某日   │嘉義縣梅山鄉圳南村│戊○○          │己○○共同攜帶兇器竊盜，處│
│    │                  │梨仔腳段之農地內  │                │有期徒刑捌月。            │
├──┼─────────┼─────────┼────────┼─────────────┤
│二  │97年11月30日晚間08│嘉義市○○路246號 │台灣中油股份有限│己○○行使偽造私文書，足以│
│    │時18分許          │                  │公司興嘉站、中國│生損害於他人，處有期徒刑│
│    │                  │                  │信託銀行、甲○○│月。附表二編號一「偽造之署│
│    │                  │                  │                │名欄」所載偽造之「甲○○」│
│    │                  │                  │                │簽名壹枚沒收。            │
├──┼─────────┼─────────┼────────┼─────────────┤
│三  │97年12月7日下午05 │嘉義市○○街174巷7│全買股份有限公司│己○○行使偽造私文書，足以│
│    │時49分許          │弄2號             │、中國信託銀行、│生損害於他人，處有期徒刑伍│
│    │                  │                  │甲○○          │月。附表二編號二「偽造之署│
│    │                  │                  │                │名欄」所載偽造之「甲○○」│
│    │                  │                  │                │簽名壹枚沒收。            │
│    │                  │                  │                │                          │
├──┼─────────┼─────────┼────────┼─────────────┤
│四  │97年12月8日下午06 │嘉義市○○街174巷7│全買股份有限公司│己○○行使偽造私文書，足以│
│    │時23分許          │弄2號             │、中國信託銀行、│生損害於他人，處有期徒刑伍│
│    │                  │                  │甲○○          │月。附表二編號三「偽造之署│
│    │                  │                  │                │名欄」所載偽造之「甲○○」│
│    │                  │                  │                │簽名壹枚沒收。            │
│    │                  │                  │                │                          │
├──┼─────────┼─────────┼────────┼─────────────┤
│五  │97年12月11日下午01│嘉義市○○路622號1│金萬寶銀樓、中國│己○○意圖為自己不法之所有│
│    │時17分許          │樓                │信託銀行、甲○○│，以詐術使人將本人之物交付│
│    │                  │                  │                │未遂，處有期徒刑肆月。    │
├──┼─────────┼─────────┼────────┼─────────────┤
│六  │98年1月20日凌晨1時│嘉義縣梅山鄉梅北村│乙○○          │己○○竊盜，處有期徒刑月│
│    │許                │中山路130號       │                │。                        │
│    │                  │                  │                │                          │
├──┼─────────┼─────────┼────────┼─────────────┤
│七  │98年3月8日中午12時│嘉義縣竹崎鄉竹崎村│呂美枝          │己○○竊盜，處拘役伍拾日，│
│    │許                │中華路77號前      │                │如易科罰金，以新臺幣壹仟元│
│    │                  │                  │                │折算壹日。                │
├──┼─────────┼─────────┼────────┼─────────────┤
│八  │98年3月10日下午2時│嘉義縣竹崎鄉和平村│丁○○          │己○○竊盜，處有期徒刑月│
│    │43分許            │坑仔坪160之1號前  │                │。                        │
└──┴─────────┴─────────┴────────┴─────────────┘
附表二
┌──┬────────┬───────┬───────┬─────┬───────────┐
│編號│刷卡時間（民國）│地點          │特約商店      │消費金額及│偽造之署名            │
│    │                │              │              │商品      │                      │
├──┼────────┼───────┼───────┼─────┼───────────┤
│一  │97年11月30日晚間│嘉義市○○路  │臺灣中油股份有│50元之汽油│信用卡簽帳單存根聯（商│
│    │08時18分許      │246號         │限公司興嘉站  │          │店收據聯）上「甲○○」│
│    │                │              │              │          │署名壹枚（影本見國道公│
│    │                │              │              │          │路警察局第八警察隊警卷│
│    │                │              │              │          │第20頁）。            │
│    │                │              │              │          │                      │
├──┼────────┼───────┼───────┼─────┼───────────┤
│二  │97年12月7日下午 │嘉義市○○街  │全買股份有限公│11,280元之│信用卡簽帳單存根聯（商│
│    │05時49分許      │174巷7弄2號   │司            │酒類      │店收據聯）上「甲○○」│
│    │                │              │              │          │署名壹枚（影本見國道公│
│    │                │              │              │          │路警察局第八警察隊警卷│
│    │                │              │              │          │第21頁）。            │
├──┼────────┼───────┼───────┼─────┼───────────┤
│三  │97年12月8日下午 │同上          │同上          │11,280元之│信用卡簽帳單存根聯（商│
│    │06時23分許      │              │              │酒類      │店收據聯）上「甲○○」│
│    │                │              │              │          │署名壹枚（影本見國道公│
│    │                │              │              │          │路警察局第八警察隊警卷│
│    │                │              │              │          │第22頁）。            │
├──┼────────┼───────┼───────┼─────┼───────────┤
│四  │97年12月11日下午│嘉義市○○路  │金萬寶銀樓    │8,900元之 │無                    │
│    │01時17分許      │622號1樓      │              │金飾      │                      │
└──┴────────┴───────┴───────┴─────┴───────────┘


司法院資訊處製作；財團法人民間司法改革基金會備份。
